最高法院刑事判決　　　　　　　　　　　　　　　八十八年度台上字第二八二三號
　　上　訴　人　甲○○
　　　　　　　　丙○○
　　　　　　　　乙○○
右上訴人等因違反毒品危害防制條例案件，不服台灣高等法院台南分院中華民國八十
八年三月十一日第二審更審判決（八十八年度上重更(二)字第一七號，起訴案號：台灣
台南地方法院檢察署八十五年度偵字第九○六四號），提起上訴，本院判決如左：
    主  文
原判決撤銷，發回台灣高等法院台南分院。
    理  由
本件原判決認定上訴人乙○○、丙○○、甲○○三人於民國八十五年六月間，共同基
於營利意圖，自大陸地區購買毒品海洛因運輸至台灣地區販賣牟利之犯意，由甲○○
出資十五萬元港幣，丙○○則挪用林啟南至大陸欲託其購買農產品之十八萬五千元
人民幣，由丙○○負責連絡毒梟，乙○○負責驗貨及銷售事宜，甲○○負責毒品運送
至台灣之貨櫃裝卸及取貨等工作。丙○○於八十五年七月五日，在大陸地區，向王有
源（未據起訴）介紹之毒販港人「雄哥」、大陸人「老莫」以每塊（三五○公克）八
萬二千五百元港幣之代價，共購得三塊海洛因磚。由乙○○赴大陸負責海洛因毒品之
檢驗。並藉甲○○任職之寶成工業股份有限公司（以下稱寶成公司）係績優廠商，貨
櫃通關有免審免驗之便，經由甲○○之安排，利用貨櫃運送海洛因來台。甲○○趁寶
成工業公司第九廠經理董福一（經原審判決確定），於八十五年七月四日至同年月十
日前往大陸出差之際，與之商議，欲將海洛因夾藏在裕元鞋業公司自大陸裝運鞋材至
台灣之貨櫃內，私運至寶成公司第九廠，由董福一接應，交由甲○○處理，代價為新
台幣十萬元。董福一雖明知該物品係毒品海洛因，惟礙於情面，乃基於幫助甲○○等
人運送之意思，應允俟貨品到時告知甲○○取貨。而丙○○、乙○○、甲○○三人再
基於連續二次自大陸地區運輸入臺灣地區之概括犯意聯絡，將上開購得之海洛因交由
甲○○先交待其不知情之助理聶豔君於八十五年七月十九日將海洛因二塊夾藏在裕元
鞋業公司自大陸裝運鞋材至臺灣之貨櫃內，私運至寶成公司第九廠。於八十五年七月
二十三日入境，並由董福一於當日透過不知情之許素香告知甲○○上情，由甲○○取
得上開二塊海洛因磚，而於同年月二十五日交予乙○○。乙○○得手後藏置於高雄市
○○街十二巷二十八號租住處所，以便俟機出售。八十五年八月五日由臺灣臺南地方
法院檢察署檢察官指揮法務部調查局台南縣調查站調查員至高雄市○○○路三四號蕾
迪賓館前查獲丙○○、乙○○，扣押海洛因一小塊。又依丙○○、乙○○之供述，至
高雄市○○街十二巷二十八號取出海洛因二大塊暨十二小塊，並查獲甲○○、董福一
，另前往高雄關貨櫃碼頭扣押業於八十五年八月二日運抵高雄關貨櫃碼頭之另一塊海
洛因（上開扣押之毒品海洛因計淨重八五七‧三六公克）等情。因而撤銷第一審關於
此部分之判決，改判論處上訴人等三人共同販賣毒品罪刑，固非無見。
惟查：(一)有罪之判決書，須將法院依職權認定之犯罪事實翔記於事實欄，然後於理由
內逐一說明其憑以認定之證據，使事實與理由兩相一致，始稱適法；倘若事實已有記
載，而理由論證未臻周全，或理由說明與事實記載或卷內證據資料，不相符合互生齟
齬，均屬判決理由矛盾之違法，按諸刑事訴訟法第三百七十九條第十四款後段規定，
為判決當然違背法令，足以構成撤銷之原因。原判決認定乙○○、丙○○、甲○○三
人於民國八十五年六月間，共同基於意圖營利，自大陸地區購買毒品海洛因運輸至台
灣地區販賣牟利之犯意。由丙○○於八十五年七月五日，在大陸地區，向王有源（未
據起訴）介紹之毒販港人「雄哥」、大陸人「老莫」以每塊（三五○公克）八萬二千
五百元港幣之代價，共購得三塊海洛因磚等情。但原判決認定上訴人三人於八十五年
六月間，共同基於意圖營利，自大陸地區購買毒品海洛因運輸至台灣地區販賣牟利之
犯意，此部分之事實，並未於理由內敘明其所憑之證據及認定之理由，已屬理由不備
。且僅認定由丙○○一人出面購買毒品海洛因，但理由欄內卻又記載「足見本件購買
、運送毒品案件，係由丙○○與乙○○負責向『雄哥』、『老莫』等人購買」云云，
致認定之事實與理由之說明不符，自屬理由矛盾。本院前次判決發回意旨即已指明，
原判決仍未審酌，該項瑕疵仍屬存在。(二)原判決認定上訴人三人基於連續二次自大陸
地區運輸入臺灣地區之概括犯意聯絡，將上開購得之海洛因二塊，交由甲○○先交待
其不知情之助理聶豔君於八十五年七月十九日將海洛因二塊夾藏在裕元鞋業公司自大
陸裝運鞋材至臺灣之貨櫃內，私運至寶成公司第九廠，而於八十五年七月二十三日入
境，由甲○○取得該海洛因二塊交付乙○○。嗣經查獲乙○○、丙○○二人，並依其
供述前往高雄關貨櫃碼頭扣押業於八十五年八月二日運抵高雄關貨櫃碼頭之另一塊海
洛因等情。因而論處上訴人等二人先後二次共同運輸毒品之行為為連續犯。但對於第
二次上訴人等究竟於何時如何運輸毒品海洛因走私進口之行為，原判決並未於事實欄
內為明白之記載，已有未合。且事實記載毒品海洛因係交由甲○○先交待其不知情之
助理聶豔君將海洛因二塊夾藏在運送鞋材至臺灣之貨櫃內，私運至寶成公司第九廠。
理由內卻引用丙○○於八十五年九月六日在第一審調查時所供：由大陸一個姓「莫」
的先生幫我們把東西藏在甲○○的貨櫃云云，為論處上訴人等三人之犯罪證據，致事
實之認定與理由之說明不符，亦有理由矛盾之違法。另原判決認定走私毒品海洛因之
貨櫃，分別於八十五月七月二十三日及同年八月二日入境，亦未於理由內敘明其所憑
之證據及認定之理由，同屬理由不備。(三)原判決認定由甲○○出資十五萬元港幣，丙
○○則挪用林啟南至大陸欲託其購買農產品之十八萬五千元人民幣，由丙○○負責
購買毒品海洛因等情。理由內謂「乙○○於檢察官八十五年八月六日偵查時亦供稱：
『（這次走私毒品何人出資？）我聽丙○○說是向林啟南（經判決無罪確定）借來的
，也向甲○○借港幣十五萬元。』，亦即係由丙○○出資。而同日偵訊時甲○○亦稱
：『丙○○說要給我十五萬元（運費）』，益徵本件購買毒品之資金由丙○○負責調
度。」等語。卻記載購買毒品之資金係由丙○○出資云云，亦與事實之認定不盡相符
，難認適法。(四)原判決認定上訴人等自大陸地區走私毒品海洛因進入台灣地區，卻未
適用懲治走私條例第十二條之規定，為論處罪刑之依據，自有不適用法則之違誤。且
走私罪之成立，以私運管制物品進口為犯罪構成要件之一，則事實欄內自應明白認定
走私進口者為管制物品，並詳予載明。本件事實欄內就此部分犯罪構成要件之事實，
並未於事實欄內詳為記載，亦有未當。(五)原判決認定上訴人等共謀走私進口毒品海洛
因，而由丙○○出面購入毒品海洛因三塊（每塊重三五○公克），分二次私運進口，
而由調查站人員在丙○○、乙○○身上查扣海洛因一小塊，並在乙○○住處查獲二大
塊十二小塊；另在高雄關貨櫃碼頭查扣一塊海洛因等情。但上訴人等僅謀議走私進口
毒品海洛因三塊，但查獲之數量卻有三大塊十二小塊。何以數量不符？是否均為上訴
人等意圖營利而販入之毒品？此與法律之適用有關，原判決未詳予調查審酌，遽行判
決，尚嫌速斷。上訴意旨執以指摘原判決不當，非無理由，應認仍有發回更審之原因
。又本件係毒品危害防制條例修正施行前繫屬之案件，依修正後規定處理之，併予指
明。
據上論結，應依刑事訴訟法第三百九十七條、第四百零一條，判決如主文。
中      華      民      國    八十八    年      六      月      三      日
                              最高法院刑事第八庭
                                  審判長法官  池  啟  明
                                        法官  石  木  欽
                                        法官  王  憲  義
                                        法官  陳  世  雄
                                        法官  高  金  枝
      右正本證明與原本無異
                                              書  記  官
中      華      民      國    八十八    年      六      月      七      日
